【裁判字號】    88,交訴,134
【裁判日期】    890120
【裁判案由】    業務過失致死
【裁判全文】
臺灣高雄地方法院刑事判決                        八十八年度交訴字第一三四號
    公  訴  人  臺灣高雄地方法院檢察署檢察官
    被      告  甲○○
右列被告因業務過失致死案件，經檢察官提起公訴 (八十八年度偵字第一七七三一號
），本院判決如左：
    主  文
甲○○從事業務之人，因業務上之過失致人於死，處有期徒刑壹年。
    事  實
一、甲○○考領有職業聯結車駕駛執照，擔任宏昌交通股份有限公司（以下簡稱宏昌
    公司）之司機，乃從事駕駛業務之人，於民國（下同）八十八年七月十三日十七
    時四十分許，駕駛聯結車（曳引車車牌號碼為ＪＫ—○七五號，拖車號碼為Ｊ九
    —八五號）沿高雄縣林園鄉○○路由北往南方向行駛，途經該路繼光營區右前方
    三十公尺處，本應注意駕駛人駕駛汽車，應注意車前狀況及兩車併行安全距離，
    並隨時採取必要之安全措施，而當時天氣晴朗、日間自然光線，道路視距良好，
    柏油路面乾燥、無障礙，而依其智識、能力，又無不能注意之情事，詎甲○○竟
    疏未為此注意，貿然行車，適有乙○○（未考領駕駛執照）騎乘車牌號碼ＯＪＶ
    —七四九號重型機車附載其女王詩雯，同向行駛在前，亦疏未注意龍潭路未劃標
    線，其應依規定靠右行駛，而偏左行駛，致於甲○○超車時，其機車右側把手與
    甲○○所駕駛之聯結車左側發生擦撞，乙○○與王詩雯因之受創人車倒地（乙○
    ○傷害部分，未據告訴），王詩雯並彈落至聯結車左後輪附近，而遭聯結車輾壓
    其右小腿，且因受有腹內出血之傷害，經送醫急救後，仍不治死亡。甲○○於肇
    事後犯罪未被發覺前，主動向警察機關報案並接受裁判。
二、案經高雄縣警察局林園分局移送臺灣高雄地方法院檢察署檢察官偵查起訴。
    理  由
一、訊據被告甲○○對於上開犯罪事實，矢口否認，辯稱：伊並未與乙○○發生車禍
    ，當時伊在車上聽見「砰」一聲，下車一看乙○○就已經抱著王詩雯在哭了，伊
    根本未撞到乙○○，也沒有輾過王詩雯云云。經查：八十八年七月十三日十七時
    四十分許，被告駕駛聯結車行經龍潭路繼光營區右前方三十公尺處，於超車時，
    其拖車左側中間附近擦撞到證人乙○○所騎乘之機車右側把手，致證人乙○○之
    機車撞向路旁電線桿，而被害人王詩雯則彈至聯結車左後輪附近乙節，業據證人
    乙○○到庭結證甚明；而被害人王詩雯於彈落地面後，旋即遭聯結車左側後輪輾
    過並翻滾乙情，亦據證人陳鈺宗於警訊時證述綦詳，核與證人（即本件相驗被害
    人之檢驗員）張禎容證稱：被害人王詩雯之右小腿確有遭聯結車輾過之印痕等語
    ，大致相符。又參酌被告於本院審理時自陳：伊有在注意車前狀況，什麼東西也
    沒有，後來聽到砰一聲，伊下車看，才知道發生車禍，伊下車看到機車車頭和電
    線桿撞在一起，機車與伊同向，撞後車頭有些偏左等語（見本院八十八年十二月
    二十一審判筆錄），顯見本件車禍發生前，被告與證人乙○○本係同向行駛，而
    被告因疏未確實注意車前狀況，且因其駕駛位置較高，再加以證人乙○○偏左行
    駛，致被告未發現證人乙○○駕車在前，而於超車時疏未保持安全間隔，其拖車
    左側擦撞證人乙○○之機車右側把手，乙○○騎乘之機車遂往左帶而撞及路旁電
    線桿，被害人王詩雯則因彈落車下，其右小腿遭聯結車車輪輾壓至為灼然。從而
    ，被告所辯，無非事後圖卸之詞，委無足採。按汽車行駛時，駕駛人應注意車前
  狀況及兩車併行之間隔，並隨時採取必要之安全措施，道路交通安全規則第九十
    四條第三項定有明文，被告既領有駕駛執照，對此規定自難諉為不知。又依道路
    交通事故調查報告表所載及依現場照片觀之，車禍發生當時天氣晴朗、日間自然
    光線，道路視距良好，柏油路面乾燥、無障礙，而依被告之智識、能力，又無不
    能注意之情事，詎被告竟疏未注意，因而肇事，其駕駛行為有過失至為明確。另
    被害人確因本件車禍致死乙節，亦經檢察官督同法醫師相驗屬實，並製有勘驗筆
    錄、相驗屍體證明書及驗斷書各乙份在卷可稽。被害人因本件車禍死亡，核與被
    告前述過失行為間，存有相當因果關係。至證人乙○○就本件車禍之發生，雖亦
    與有過失（違反道路交通安全規則第九十五條前段之規定），惟仍無解於被告過
    失之責。綜上所述，本案事證明確，被告過失犯行洵堪認定。
二、次查，被告朱義昌係宏昌公司之司機，乃從事駕駛業務之人之事實，業據其自承
    在卷，其於業務執行中肇事致人於死，核其所為，係犯刑法第二百七十六條第二
    項之業務過失致死罪。又被告於肇事後犯罪未被發覺前，主動向警察機關報案並
    接受裁判之事實，有道路交通事故調查報告表乙份附卷可參，堪認其所為，已符
    合刑法自首之要件，應依法減輕其刑。爰審酌被告與證人乙○○各自之過失程度
    、所生損害，及其犯後猶否認犯行，一再飾詞圖卸，顯然毫無悔意，惟念其已與
    被害人家屬達成民事和解（有調解書乙份附卷可稽）等一切情狀，量處如主文所
    示之刑。另按刑法有關緩刑之規定，乃責由法院於審判過程中，參酌相關之一切
    情狀，認被告確實悛悔有據，已無再犯之虞，而暫無令入監所執行之必要所為之
    寬典規定，至被告是否已與被害人家屬達成民事和解，乃屬民事範疇，雖可認與
    其犯後態度良窳有關而為法院量刑之參考，然並非已達成民事和解，法院即應為
    被告緩刑之諭知，仍應審酌其他一切情狀，認被告確無再犯之虞，始得諭知緩刑
    之宣告。觀之本件被告甲○○，其不僅曾於六十二年間因過失傷害案件，經法院
    判處有期徒刑四月確定，並易科罰金執行完畢（有本院被告全國前案紀錄表在卷
    ），且於本件車禍發生後，不但不確實反省本身之駕駛行為是否確有過失，反而
    一再飾詞狡卸，且誆稱係證人乙○○自己騎車去撞電線桿，而伊又根本未輾過被
    害人王詩雯等語，其漠視其他參與交通活動者之人身安全至明，從而，本院認其
    雖已與被害人家屬達成民事和解，但實難認其嗣後將用心駕駛而無再犯之虞，自
    不為其緩刑之諭知，附此敘明。
據上論斷，應依刑事訴訟法第二百九十九條第一項前段，刑法第二百七十六條第二項
、第六十二條前段，罰金罰鍰提高標準條例第一條前段，判決如主文。
本案經檢察官李門騫到庭執行職務。
中      華      民      國    八十九    年      一      月     二十     日
                                  臺灣高雄地方法院交通法庭
                                      法  官   徐   美   麗
右正本證明與原本無異。
如不服本判決，應於判決送達後十日內，向本院提出上訴狀。
                                      書記官   賴   易   詮
中    華    民    國      八十九      年      一      月      二十一    日


司法院資訊處製作；財團法人民間司法改革基金會備份。
